臺灣臺北地方法院刑事判決
109年度交簡上字第41號
上  訴  人  臺灣臺北地方檢察署檢察官
被      告  張揚琳


上列上訴人因被告過失傷害案件，不服本院109年度交簡字第23
號中華民國109年5月18日第一審刑事簡易判決（聲請簡易判決處
刑案號：108年度偵字第28427號），提起上訴，本院管轄之第二
審合議庭判決如下︰
    主  文
原判決撤銷。
張揚琳犯過失傷害致人重傷罪，處有期徒刑伍月，如易科罰金，
以新臺幣壹仟元折算壹日。
    事  實
一、張揚琳於民國108年6月29日晚上7時27分許(聲請書誤載「7
    時33分許」，應予更正)，駕駛車牌號碼000-00號自用曳引
    車，由新北市新店區安和路往中和(聲請書誤載「中和路」
    ，應予更正)方向行駛，行經該路2段100巷前路口處停等紅
    燈時，本應注意於起駛前應顯示方向燈，注意前後左右有無
    障礙或車輛行人，並應讓行進中之車輛行人優先通行，且依
    當時天候晴、夜間有照明，路面乾燥、無缺陷或障礙物，視
    距良好，並無不能注意之情事，竟疏未注意車前及左右狀況
    ，在前方號誌尚未轉變為綠燈前突然起駛前行，適許哲耀騎
    乘車牌號碼000-0000號重型機車自張揚琳駕駛之自用曳引車
    右側騎乘至該車前欲等紅燈，遭張揚琳駕駛之自用曳引車追
    撞，人車倒地，致許哲耀受有右足嚴重輾傷蹠跗關節開放性
    骨折、脫位合併脫手套性損傷、左側小腿擦傷、右足軟組織
    缺損及肌腱外露等傷勢，經長期治療、復健後，其右踝關節
    僅可背曲10度(正常為20至30度)、蹠曲25度(正常為50度）
    ，右踝關節遺存顯著運動障礙，右足部關節僵硬、活動功能
    受限，致無法全蹲或跑步之重傷害。張揚琳於肇事後，在有
    偵查犯罪權限之公務員知悉其犯行前，即向據報前往處理之
    警員自首，承認其肇事而願接受裁判，始查悉上情。
二、案經許哲耀訴由新北市政府警察局新店分局報告臺灣臺北地
    方檢察署聲請以簡易判決處刑。
    理  由
壹、程序部分
一、本判決所引被告以外之人於審判外所為之陳述，悉經當事人
    於本院審判程序明白表示同意作為證據（見本院109年度交
    簡上字第41號卷【下稱本院卷】卷二第26至27頁），而該等
    證據之取得並無違法情形，且與本件之待證事實，具有關連
    性，核無證明力明顯過低之事由，本院審酌上開證據作成時
    之情況，認為適當，依刑事訴訟法第159條之5第1項所定傳
    聞例外之規定，認有證據能力。
二、其餘資以認定被告犯罪事實之非供述證據，亦查無違反法定
    程序取得之情形，依刑事訴訟法第158條之4規定反面解釋，
    亦具證據能力。
貳、實體部分
一、認定犯罪事實所憑之證據及理由
　㈠上揭事實，業據被告張揚琳於警詢、偵查及本院審理程序時
    坦承不諱(見偵卷第8至9頁、第99至100頁、本院卷二第33頁
    ），核與證人即告訴人許哲耀於警詢之證述相符（見偵卷第
    11至13頁），並有道路交通事故現場草圖、道路交通事故補
    充資料表、道路交通事故現場調查報告表㈠、㈡、道路交通事
    故肇事人自首情形紀錄表、監視器及行車紀錄器錄影畫面翻
    拍照片、現場照片、本案兩車之車輛詳細資料報表、佛教慈
    濟醫療財團法人台北慈濟醫院(下稱慈濟醫院)108年9月6日
    及111年2月15日診斷證明書、109年11月4日慈新醫文字第10
    91664號函暨所附病情說明書3份及傷勢照片、110年2月17日
    慈新醫文字第1100287號函暨所附病歷資料、110年3月4日及
    110年11月1日病情說明書、110年10月12日門診病歷紀錄、
    國立臺灣大學醫學院附設醫院受理院外機關鑑定/查詢案件
    回復意見表(下稱臺大醫院鑑定意見表)在卷可稽（見偵卷第
    23頁、第27頁、第37至43頁、第47至49頁、第53至79頁、本
    院卷一第123至131頁、第149至174頁、第179頁、第233至23
    6頁、第258頁、本院卷二第37頁），足認被告上開任意性自
    白核與事實相符，堪以採信。
　㈡按重傷者，謂下列傷害：1.毀敗或嚴重減損一目或二目之視
    能；2.毀敗或嚴重減損一耳或二耳之聽能；3.毀敗或嚴重減
    損語能、味能或嗅能；4.毀敗或嚴重減損一肢以上之機能；
    5.毀敗或嚴重減損生殖之機能；6.其他於身體或健康，有重
    大不治或難治之傷害，刑法第10條第4項定有明文。所謂嚴
    重減損，係指所受之傷害，經過相當之診治，雖未完全喪失
    機能，但不能回復原狀而嚴重減損效能者而言。查告訴人因
    本案事故受有右足嚴重輾傷蹠跗關節開放性骨折、脫位合併
    脫手套性損傷、左側小腿擦傷、右足軟組織缺損及肌腱外露
    等傷勢，嗣經長期治療(含多次手術)及復健後，其現右踝關
    節仍僅可背曲10度（正常20至30度）、蹠曲25度（正常50度
    ），右踝關節遺存顯著運動障礙，右足部關節僵硬，僅有右
    足大拇指蹠趾關節可蹠屈10度、指間關節蹠屈20度，右足2％
    皮膚嚴重缺損致皮膚排汗功能喪失，且因傷疤致右足部活動
    功能受限，無法全蹲或跑步，就臨床經驗，已受損之皮膚難
    以回復如同正常皮膚，現階段仍無法精準預測未來需多少復
    健期程及復健後足部關節活動之回復程度，此有慈濟醫院10
    8年9月6日診斷證明書、110年11月1日病情說明書、臺大醫
    院鑑定意見表在卷可證(見偵卷第23頁、本院卷一第233頁、
    第258頁)。堪認告訴人右足部經治療後，雖未完全喪失機能
    ，但不能回復原狀而嚴重減損效能，是告訴人因本案事故所
    受之傷勢，已達刑法第10條第4項第4款之嚴重減損一肢以上
    之機能之重傷害。
　㈢按汽車(含機車)起駛前應顯示方向燈，注意前後左右有無障
    礙或車輛行人，並應讓行進中之車輛行人優先通行，道路交
    通安全規則第89條第1項第7款定有明文。被告駕駛車輛於道
    路上自應注意上開規定，竟於起駛前疏未注意其車前及左右
    狀況，追撞自其車輛右側駛至車前告訴人所騎乘之機車，以
    致肇成本案事故，被告顯有過失，且其過失行為與告訴人上
    開受傷結果間，顯然具有相當因果關係。
　㈣綜上，本案事證明確，被告犯行洵堪認定，應依法論科。至
    檢察官稱為確認被告違背義務情形以作量刑之參考，聲請勘
    驗行車紀錄器畫面，確認被告起駛車輛距告訴人停車於被告
    所駕駛車輛前方之時間為何。然被告本件違背義務情形，已
    有被告供述、證人證詞及監視器畫面截圖等證物可證，本案
    事證明確，被告起駛車輛距告訴人停車於其前方之時間長短
    ，尚無礙本院前為被告未注意車前狀況之認定，亦不影響被
    告量刑事項之審酌，檢察官上揭聲請核無調查必要，應予說
    明。
二、論罪科刑及撤銷改判之理由
　㈠核被告所為，係犯刑法第284條後段之過失致重傷罪。聲請簡
    易判決處刑書漏未斟酌告訴人所受傷害已達重傷害之程度，
    而認被告僅涉犯刑法第284條前段之過失傷害罪嫌，尚有未
    洽，惟起訴之社會基本事實同一，且經本院告知被告變更後
    之罪名（見本院卷一第69頁、本院卷二第26頁），並予被告
    辨明之機會，無礙其防禦權之行使，爰依刑事訴訟法第300
    條規定，變更起訴法條。
　㈡被告於肇事後停留現場，在有偵查犯罪職權之公務員或機關
    知悉其犯行前，即向據報前來現場處理之警員承認肇事，此
    有上開自首情形紀錄表在卷可查（見偵卷第47頁），被告所
    為合於自首之要件，爰依刑法第62條前段之規定，減輕其刑
    。
　㈢原審以被告過失傷害犯行事證明確而予論罪科刑，固非無見
    ；惟被告駕駛車輛因過失發生本案事故，致告訴人受有重傷
    害，已如前述，原審以告訴人僅受有普通傷害之事實基礎予
    以論罪科刑，容有未洽，另被告與告訴人於本院審理中成立
    調解，此有本院110年度移調字第31號調解筆錄在卷可稽(見
    本院卷二第21至22頁)，原審未及斟酌，亦有未當。檢察官
    以被害人所受傷勢嚴重，且被告未支付告訴人醫療費用，原
    審量刑過輕為由提起上訴，因原審量刑確未審酌被害人受有
    重傷害之基礎事實，其上訴為有理由，原判決既屬無可維持
    ，應由本院予以撤銷改判。
　㈣爰以行為人責任為基礎，審酌被告於本件事故發生時，係以駕駛聯結車為業，自應知悉車輛起駛時應注意車前、左右狀況，以避免發生事故，保障其他用路人人身安全，然被告於本案停等紅燈後起駛車輛時，並無不能注意之情事，竟疏未注意車前及左右狀況，造成告訴人受有前揭傷勢，所為誠屬不該，惟念及其犯後坦承犯行且與告訴人成立調解之態度，並斟酌告訴人因認被告於本案審理及與其洽談和解時，均態度消極且未見誠意，雖已達成調解，其仍不願撤回告訴並原諒被告等情(見本院卷二第28頁)，兼衡被告自述高職畢業之智識程度、現從事土木工程臨時工、需扶養父母之生活狀況（見本院卷二第33頁）及其違反義務之程度、前案素行、告訴人所受傷勢等一切情狀，量處如主文第2項所示之刑，並諭知易科罰金之折算標準。　
據上論斷，依刑事訴訟法455條之1第1項、第3項、第369條第1項
前段、第364條、第299條第1項前段、第300條，刑法第284條後
段、第62條前段、第41條第1項前段，刑法施行法第1條之1第1項
，判決如主文。
本案經檢察官蕭永昌聲請簡易判決處刑、提起上訴，檢察官高光
萱到庭執行職務。
中　　華　　民　　國　 111　　年　　 3　　月　　11　　日
　　　　　　　　　刑事第七庭　審判長法　官  廖建傑
　　　　　　　　　　　　　　　　　　法　官  王星富
　　　　　　　　　　　　　　　　　　法　官  吳旻靜
上正本證明與原本無異。
不得上訴。
                                    書記官  陳怡君
中　　華　　民　　國　　111 　年　　3 　　月　　11　　日
附錄本案論罪科刑法條全文
中華民國刑法第284條
因過失傷害人者，處1年以下有期徒刑、拘役或10萬元以下罰金
；致重傷者，處3年以下有期徒刑、拘役或30萬元以下罰金。